臺灣士林地方法院小額民事判決
111年度士小字第1531號
原      告  富邦產物保險股份有限公司

法定代理人  賴榮崇
訴訟代理人  黃律皓
            唐若心
被      告  張清河

輔  助  人  張軾杭
上列當事人間請求侵權行為損害賠償事件，本院於民國111年11
月15日言詞辯論終結，判決如下：
    主  文
被告應給付原告新臺幣貳萬參仟參佰元，及自民國一百一十一年
六月十二日起至清償日止，按週年利率百分之五計算之利息。
原告其餘之訴駁回。
訴訟費用新臺幣肆仟伍佰陸拾元，其中新臺幣參仟伍佰肆拾貳元
由被告負擔，餘由原告負擔。
本判決原告勝訴部分得假執行。
    事實及理由要領
一、按小額訴訟訴狀送達後，原告不得將原訴變更或追加他訴，
    但擴張或減縮應受判決事項之聲明者，不在此限，民事訴訟
    法第436條之23、第436條第2項、第255條第1項但書第3款定
    有明文。查原告起訴時訴之聲明為「被告應給付原告新臺幣
    （下同）42,000 元，及自本件起訴狀繕本送達翌日起至清
    償日止按週年利率5％計算之利息。」嗣於訴訟進行中，原告
    變更訴之聲明為「被告應給付原告30,000 元，及自本件起
    訴狀繕本送達翌日起至清償日止，按週年利率5％計算之利息
    。」核其變更請求部分，屬於減縮訴之聲明，依前揭規定，
    原告所為變更部分應予准許。
二、原告起訴主張：被告於民國110年9月29日下午5時4分許，駕
    駛車牌號碼00-0000號自用小貨車（下稱A車），於新北市○○
    區○○00號與店子對面口處，因右轉彎車輛未讓直行車先行之
    過失，撞損原告所承保之訴外人陳柏升所有並為駕駛之車牌
    號碼000-0000號普通重型機車（下稱B車），原告因本件交
    通事故已於111年2月17日給付被保險人6萬元，因此原告依
    法取得對被告之損害賠償請求權，而被告與陳柏升之調解，
    係因刑事過失傷害之轉介，與原告取得求償權無關。又本件
    事故依據新北市政府車輛行車事故鑑定會鑑定意見（下稱系
    爭鑑定意見），認為雙方同為肇事原因，故原告依過失責任
    比例，請求被告賠償3萬元；爰依民法第184條第1項前段、
    第191條之2、第196條侵權行為損害賠償請求權、保險法第5
    3條第1項保險代位請求權，請求被告賠償損害。並聲明：被
    告應給付原告3萬元，及自起訴狀繕本送達翌日起至清償日
    止，按週年利率5％計算之利息。
三、被告答辯略以：本件事故被告已經與B車駕駛即訴外人陳柏
    升及其法定代理人甲○○，於111年3月29日調解成立，且陳柏
    升及甲○○已經有將進行調解一事，通知原告，原告不來參與
    調解，有調解書（下稱系爭調解書）為證，依保險法第93條
    規定，自應受該調解之拘束，而依據系爭調解書之記載，被
    告賠付陳柏升1萬5,000元後，陳柏升及甲○○拋棄其他民事請
    求權，故原告既係繼受陳柏升之請求權，不得再向被告為任
    何請求；另B車之維修，全部換新零件，無任何維修事項，
    並不合理等語，並聲明請求駁回原告之訴。
四、法院得心證之理由：
　㈠按因故意或過失，不法侵害他人之權利者，負損害賠償責任
    ；汽車、機車或其他非依軌道行駛之動力車輛，在使用中加
    損害於他人者，駕駛人應賠償因此所生之損害；不法毀損他
    人之物者，被害人得請求賠償其物因毀損所減少之價額，民
    法第184條第1項前段、第191條之2前段、第196條分別定有
    明文。再按物被毀損時，被害人除得依民法第196條請求賠
    償外，並不排除民法第213條至第215條之適用；依民法第19
    6條請求賠償物被毀損所減少之價額，得以修復費用為估定
    之標準，但以必要者為限（例如：修理材料以新品換舊品，
    應予折舊）（最高法院77年度第9次民事庭會議決議(一)參
    照）。末按，被保險人因保險人應負保險責任之損失發生，
    而對於第三人有損失賠償請求權者，保險人得於給付賠償金
    額後，代位行使被保險人對於第三人之請求權；但其所請求
    之數額，以不逾賠償金額為限，保險法第53條第1項亦有明
    文。
　㈡經查，原告主張之事實，已據提出與所述相符之行車執照、
    道路交通事故當事人登記聯單、汽（機）車險理賠申請書、
    估價單、照片、統一發票等件為證，並經本院依職權調取本
    件交通事故現場圖、調查報告表、現場照片、初步分析研判
    表等資料查核明確。又本件係肇因於被告駕駛A車行經無號
    誌路口，轉彎未讓直行車先行，陳柏升則騎乘A車超速行駛
    ，且未注意車前狀況，兩人均為肇事原因等情，業經本院送
    請鑑定無誤，有新北市政府車輛行車事故鑑定會鑑定意見書
    在卷可查，是被告顯有過失並造成B車受損，應堪認定，自
    應就此負賠償之責。又原告業已賠付6萬元予B車車主，有修
    車之統一發票在卷可查，是原告自得依保險法第53條第1項
    保險代位之法律關係請求被告賠償已給付之保險費，應堪認
    定。
　㈢被告雖辯稱已經就本件事故已與陳柏升成立調解，原告未參
    加調解，依保險法第93條應受拘束云云，查被告係於111年3
    月29日與陳柏升達成和解（因陳柏升尚未成年，而由其母親
    甲○○代理），其調解書載「聲請人（按：即被告）同意給付
    對造人陳柏升醫療費、慰撫金及普通重型機車修理費等一切
    損害，共計1萬5,000元（含強制責任險）」，有新北市淡水
    區調解委員會調解書在卷可查（見本院卷第84頁），然證人
    甲○○於本院證稱：機車出車禍後，保險公司有付6萬元保險
    金，但還有一些雜費（庭呈估價單），實際上維修估價單上
    的金額為6萬4,100元，還要加上估價單下方的下方的前後輪
    胎4,100元，因此我們自己付了8千多元，這部分是保險不付
    的，我們在和解書上的修理費是指這個8千多元，並沒有包
    含。先前保險已經給付的6萬元等語（見本院卷第209-210頁
    ），依證人甲○○之證述，被告依據系爭調解書所給付之1萬5
    ,000元，並不包含原告依保險契約所給付B車維修費用之部
    分，是被告所辯已達成和解部分，實與原告請求之金額無涉
    ，至於被告辯稱之保險法第93條規定，係指當事人於調解時
    倘對於另一方有何承諾，倘保險人無正當理由拒絕參加調解
    或藉故遲延，則當事人於調解時若有捨棄或給付之承諾，將
    受當事人上開承諾之拘束，然本件係原告業已為保險給付，
    而取得保險代位之請求權後，車禍當事人始達成和解，縱然
    車禍當事人有何承諾，亦無從影響先前已依保險法第53條第
    1項移轉予原告之請求權，是被告上開辯解，難認可採。從
    而，原告本於上開法律規定，請求被告賠償B車修復費用，
    應屬有據。
　㈣依原告所提之估價單，其修復費用為6萬元（均為材料），然
    而以新零件更換舊零件之零件折舊部分非屬必要費用，應予
    扣除。茲查，B車係於110年5月15日出廠使用（行車執照僅
    記載出廠年月，未載明出廠日，依法推定為該月15日），有
    行車執照影本附卷可稽，依行政院所頒固定資產耐用年數表
    及固定資產折舊率表之規定，機械腳踏車耐用年數為3年，
    依定率遞減法每年應折舊千分之536，且參酌營利事業所得
    稅查核準則第95條第6項規定「固定資產提列折舊採用平均
    法或定率遞減法者，以1年為計算單位，其使用期間未滿1年
    者，按實際使用之月數相當於全年之比例計算之，不滿1月
    者，以1月計」而為計算，則算至本件事故發生時之110年9
    月29日，B車已使用5月，是原告所得請求被告賠償之範圍，
    扣除折舊之後，應以46,600元（計算式詳附表）為限。
　㈤另按損害之發生或擴大，被害人與有過失者，法院得減輕賠 
    償金額，或免除之，民法第217條第1項訂有明文。本件事 
    故依據系爭鑑定意見，除A車駕駛即被告有轉彎未讓直行車
    先行之過失外，B車駕駛陳柏升亦有超速行駛及未注意車前
    狀況之過失，雙方同為肇事原因（見本院卷第137頁），故
    本院認定本件過失比例，應由兩車駕駛各負50％責任為合理
    ，計23,300元（46,600×50％）。　
五、從而，原告請求被告給付23,300元及自起訴狀繕本送達之翌
    日即111年6月12日起至清償日止，按週年利率5％計算之利息
    ，為有理由，應予准許，逾此範圍之請求，則無理由，應予
    駁回。本件原告勝訴部分係就民事訴訟法第436條之8第1項
    適用小額程序所為被告敗訴之判決，依同法第436條之20規
    定，應依職權宣告假執行。
六、訴訟費用負擔之依據：民事訴訟法第79條。依職權確定訴訟
    費用額為4,560元（第一審裁判費1,000元、鑑定費3,000元
    、證人旅費560元），其中3,542元由被告負擔，餘由原告負
    擔。
中　　華　　民　　國　 111　　年　　11　　月　　29　　日
              　　士林簡易庭法  官  陳紹瑜
以上正本係照原本作成。
如不服本判決，應於送達後20日內，向本院提出上訴狀並應記載
上訴理由，表明關於原判決所違背之法令及其具體內容與依訴訟
資料可認為原判決有違背法令之具體事實，並繳納上訴費1,500
元，如於本判決宣示後送達前提起上訴者，應於判決送達後20日
內補提上訴理由書（須附繕本）。
中　　華　　民　　國　 111　　年　　11　　月　　29　　日
　                          書記官  詹禾翊 
附表
-----
折舊時間           金額
第1年折舊值        60,000×0.536×(5/12)=13,400
第1年折舊後價值    60,000-13,400=46,600